【裁判字號】    97,上,33
【裁判日期】    971231
【裁判案由】    損害賠償
【裁判全文】
臺灣高等法院高雄分院民事判決            97年度上字第33號
上  訴  人  新都建設股份有限公司
法定代理人  乙○○
訴訟代理人  徐豐明律師
被上訴人    丙○○
訴訟代理人  郭清寶律師
複代理人    李偉如律師
            余景登律師
上列當事人間請求損害賠償事件，上訴人對於民國97年2 月12日
臺灣高雄地方法院96年度訴字第963 號第一審判決提起上訴，本
院於97年12月17日言詞辯論終結，判決如下：
    主  文
原判決關於駁回上訴人後開第二項之訴部分，及該部分假執行之
聲請，並訴訟費用之裁判廢棄。
被上訴人應給付上訴人新臺幣柒拾參萬伍仟參佰柒拾陸元。
其餘上訴駁回。
第一、二審訴訟費用，由被上訴人負擔三分之一，餘由上訴人負
擔。
    事實及理由
一按於第二審為訴之變更或追加，非經他造同意，不得為之，民
  事訴訟法第446條第1項前段定有明文。上訴人原聲明請求被上
  訴人應給付新臺幣（下同）2,121,277元及自民國96年3月23日
  起按年息5%計算之法定遲延利息，嗣於本院審理中減縮聲明為
  ：被上訴人應給付2,121,277 元，即撤回法定遲延利息之請求
  ，業經被上訴人同意（見本院卷第199 頁），則依上開規定，
  自應准許。
二上訴人起訴主張：被上訴人自90年5 月14日起至91年1 月4 日
  止，共計匯款1200萬元與上訴人，用以投資上訴人所興建坐落
  高雄市○○區○○路之「店墅冠軍」第一期工程（鋼筋混凝土
  造四樓透天）房屋（下稱系爭投資契約），被上訴人已於91年
  6 月20日領回全部投資款1200萬元，並於91年11月28日前，已
  分次領取全部投資報酬1080萬元（含應扣稅款108 萬元）。詎
  被上訴人竟以上開投資所得稅款108 萬元應由上訴人負擔，及
  應賠償因受代扣稅款致遭受稅金損害4,669,365 元，另尚有應
  受分配「店墅冠軍」第二期工程之利潤480 萬元，合計共受有
  10,549,365元損害為由，提起民事訴訟，另於起訴前則先聲請
  原審法院假扣押，業經原審法院以92年度執全字第208 號執行
  查封「店墅冠軍」第二期工程部分土地及建物（下稱系爭假扣
  押執行）。上訴人遂於92年2 月22日提供900 萬元擔保金，聲
  請免為系爭假扣押執行，而已予以撤銷。嗣被上訴人起訴，則
  經原審法院以92年度重訴字第115 號、本院以93年度重上字第
  29號履行契約事件判決敗訴確定（下稱系爭本案訴訟）。上訴
  人乃於95年9 月8 日領回擔保金900 萬元及提存利息79,336元
  （含應扣繳稅額7,933 元）。惟上訴人之反擔保金900 萬元及
  系爭假扣押執行之不動產可售出之價金，原得清償向銀行以年
  息4.85% 借貸而來之貸款，為此無法清償，上訴人因而受有該
  期間繼續支付之利息損害。因被上訴人已於96年2 月26日以高
  雄地方法院郵局第611 號存證信函，通知上訴人行使權利，上
  訴人自得訴請被上訴人賠償上開損害。因被上訴人在未有充足
  證據證明其對上訴人有上開請求權前，即貿然假扣押上訴人之
  財產，侵害上訴人之財產權，顯有過失，為此爰依民法第184
  條第1 項前段之規定，提起本件訴訟等語。求為判決：(一)被上
  訴人應給付上訴人2,121,277 元，及自起訴狀繕本送達翌日，
  即96年3 月23日起至清償日止，按年息5%計算之利息。(二)願供
  擔保准予宣告假執行。（原審為上訴人全部敗訴之判決，經上
  訴人聲明不服）於本院聲明：(一)原判決廢棄。(二)被上訴人應給
  付上訴人2,121,277 元。(三)願供擔保准予宣告假執行。
三被上訴人則以：其雖聲請系爭假扣押執行，且系爭本案訴訟業
  已判決敗訴確定。惟上訴人並未說明係何種權利被侵害，復未
  就被上訴人有何故意或過失而無正當性致上訴人受有損害之事
  實，盡其舉證責任。又假扣押係債權人依法保全其債權得受清
  償之方法，被上訴人所為係法律所賦與之正當權利，並無違法
  ，自非侵權行為。另否認上訴人所指因系爭假扣押執行受有預
  售房屋價金、反擔保金9 百萬元無法清償銀行貸款之利息損害
  等語置辯。於本院聲明：(一)上訴駁回。(二)願供擔保准予宣告免
  為假執行。
四兩造不爭執事項：
(一)被上訴人於92年1 月20日聲請原審法院以92年度裁全字第403
  號准許被上訴人以3 百萬元供擔保後為假扣押之裁定，主張之
  事由為上訴人債務不履行，未給付分配款588萬元、稅金312萬
  元，未主張上訴人法定代理人乙○○有債務不履行或侵權行為
  ；嗣於被上訴人供擔保後之92年1 月27日經原審法院以92年度
  執全字第208 號實施假扣押，查封上訴人所興建「店墅冠軍」
  第二期房地，即坐落高雄市○區○○段542 、542 之2 、542
  之3 、542 之4 、542 之5 、542 之6 地號等6 筆土地，暨其
  上同段1985、1987、1988、1989、1990、1991建號等6 棟房屋
  。被上訴人經限期命起訴，遂於92年2 月26日起訴，除主張上
  訴人債務不履行外，另主張上訴人法定代理人乙○○有偽造文
  書、背信、違反商業會計法之侵權行為，上訴人應負連帶賠償
  責任。嗣經原審法院以92年重訴字第115 號、本院以93年重上
  字第29號履行契約事件受理，業於95年5 月24日判決被上訴人
  敗訴確定。
(二)上訴人於92年12月22日提供擔保金900 萬元，聲請撤銷系爭假
  扣押執行，另於95年9月8日聲請領回該擔保金及利息79,336元
  。嗣被上訴人於96年2 月26日以存證信函催告上訴人行使權利
  。
(三)經假扣押之「店墅冠軍」第二期工程房屋，於91年5月9日以價
  金550萬元售出F7與鄭春政、於91年5 月21日以價金500萬元售
  出F4與李志明、於91年5月24日以價金510萬元售出F5與許瑞理
  、於91年10月23日以價金560萬元售出F1與王輔良、於93年1月
  15日以價金800萬元售出F3與傅蔡花枝、於93年1月31日以價金
  520萬元售出F2與莊雄誠。
(四)被上訴人曾告訴上訴人之法定代理人乙○○偽造文書、侵占、
  背信及違反商業會計法，因罪嫌不足經不起訴處分後，復經臺
  灣高等法院高雄分院檢察署檢察官以94年度上聲議字第700 號
  駁回再議聲請，被上訴人聲請交付審判，亦經原審法院刑事庭
  以94年度聲判第67號裁定駁回。
(五)上訴人向華南銀行91年12月17日至92年1 月17日繳納利息之利
  率為年息6.375%（貸款餘額95萬元）、向中興商業銀行91年11
  月13日至92年1 月13日繳納利息之利率為年息5.750%（貸款餘
  額2765萬元）、向臺灣土地銀行91年11月16日繳納利息之利率
  為5.775%（貸款餘額1100萬元）、92年1 月27日繳納利息之利
  率為6.845%（貸款餘額283 萬元）、向玉山銀行91年11月26日
  繳納利息之利率為5.3%（貸款餘額1193萬元）、91年12月20日
  繳納利息之利率為6.550% （貸款餘額265萬元），向遠東國際
  商業銀行93年1月19日繳納利息之利率為4.850%（貸款餘額691
  萬元）、向板信商業銀行92年2月13日繳納利息之利率為5.660
  %（貸款餘額26,348,681元）。
五協商整理兩造爭點如下：
(一)被上訴人於系爭本案訴訟中主張上訴人未依合資契約給付分配
  款、稅金，為債務不履行，而經判決敗訴確定，是否屬侵權行
  為？
(二)若被上訴人有過失不法侵權行為，則上訴人是否受有因提供9
  百萬元為反擔保致其無法將之清償銀行抵押貸款之991 天利息
  損害1,105,791 元、因無法收取售屋價金將之清償銀行抵押貸
  款之利息損害1,015,486 元？上訴人得依侵權行為損害賠償請
  求權請求被上訴人給付若干元？
六被上訴人於系爭本案訴訟中主張上訴人未依合夥契約給付分配
  款、稅金，為債務不履行，而經判決敗訴確定，是否屬侵權行
  為？
(一)按債權人聲請假扣押所保全之請求，果係存在，其假扣押聲請
  固無侵權行為之可言，惟該請求若不存在，而債權人聲請假扣
  押又出於故意或過失，以致債務人因而受有損害，自應負侵權
  行為損害賠償責任。（最高法院88年度台上字第3315號、78年
  度台再字第35號判決足資參照）亦即債權人固係依民事訴訟法
  所規定之假扣押程序為保全行為，惟因其請求既經本案訴訟判
  決敗訴而確定無權就保全之財產取償，則該保全期間已限制債
  務人自由處分其財產，自屬已侵害債務人之權利，若債務人確
  因此受有損害，債權人又未能證明其所為有違法阻卻事由，因
  債權人所為係違反權利不可侵之義務，乃應推定債權人所為權
  利侵害之假扣押行為具不法性，債權人尚不得僅因民事訴訟法
  規定其得聲請假扣押，即謂所為不具違法性。另按侵權行為所
  發生之損害賠償請求權，以有故意或過失不法侵害他人之權利
  為其成立要件，此觀民法第184 條之規定自明。若其行為並無
  故意或過失，無令負侵權行為損害賠償責任之可言。而所謂過
  失，係指行為人雖非故意，但按其情節，應注意、能注意而不
  注意，或對於侵權行為之事實，雖預見其發生，而確信其不發
  生者而言。（最高法院87年度台上字第78號判決亦足參照）亦
  即行為人對侵權行為結果非無認識之可能，但因未盡其避免損
  害發生之注意義務，乃屬過失。且此注意義務應以善良管理人
  之注意為準，此觀最高法院26年鄂上字第3號判例而自明。
(二)經查：被上訴人於系爭本案訴訟中主張之事實，即系爭投資契
  約之投資利潤共3600萬元，其應受之利潤比例為30% ，可受分
  配之利潤為1080萬元，而上訴人僅給付972萬元，尚有108萬元
  則加以扣繳，申報為被上訴人應繳納之所得稅款，自應返還，
  並負擔被上訴人因上訴人申報此項所得而增加之所得稅等語，
  所依據者為被上訴人前業務經理甲○○草擬之「投資案結果書
  」，而該紙文書係記載「三投資報酬率：2330萬÷4000萬＝58
  %；蔡經理（即被上訴人）投資30%、報酬699萬、投資時間8個
  月」；「四合作愉快，公司應吸收股東利潤之稅金」等語，並
  未記載「公司需代股東支付因分配利潤所增加之所得稅稅金」
  一節，有系爭本案訴訟判決及「投資案結果書」在卷足稽（見
  原審卷(一)第14頁至第28頁、第193 頁），另被上訴人於系爭本
  案訴訟中復請求證人張智忠證述兩造曾就稅款部分約定之情形
  ，經證人張智忠結證稱：「稅金都是已經扣下來，像管銷費用
  一樣負擔」，上訴人依約定「要將投資利潤3600萬元算30% 給
  被上訴人，即1080萬元」，「就是1080萬元都要拿到，其他稅
  金都沒有負擔」等語，業經本院調取本院93年度重上第29號卷
  核閱無訛（見該卷(一)第103頁至第108頁），並有被上訴人自行
  摘錄之訊問證人筆錄附卷可憑（見本院卷第116頁至第120頁）
  ，據此足認被上訴人主張其與上訴人約定「公司應吸收股東利
  潤之稅金」，係指上訴人應將投資利潤3600萬元中之30% ，即
  1080萬元給被上訴人，而不得扣繳108 萬元之稅金。再佐以被
  上訴人於聲請假扣押時陳明原因為「債務人拖欠利潤分配款共
  588 萬元（第一期利潤108 萬元、第二期利潤480 萬元）、應
  由債務人負擔之稅金312 萬元不交付」等語，起訴時主張上訴
  人應依系爭投資契約履行義務，即「給付第一期利潤108 萬元
  、第二期利潤480 萬元、吸收股東利潤稅金」，且說明上訴人
  未吸收利潤稅金，尚「將第一期利潤扣繳10% 報繳國庫，造成
  被上訴人所得暴增1080萬元，而增加所得稅4,669,365 元」等
  語，並經本院調取本院93年度重上第29號卷、原審法院92年度
  裁全字第403 號民事保全程序卷核閱無訛（見本院93年度重上
  第29號卷(一)第103 頁至第108 頁、原審法院92年度裁全字第40
  3 號卷第3 頁），足認被上訴人主張會受有增加所得稅312 萬
  元或4,669,365 元，係因上訴人將被上訴人分配投資利潤，即
  執行業務報酬1080萬元，依所得稅法第88條、第89條第1 項第
  2 款之規定予以扣繳申報所致。
(三)次查：前項被上訴人主張增加所得稅之損害，依被上訴人於92
  年2 月26日起訴之系爭本案訴訟中僅有提出計算方式，始終未
  就其損害證明確已發生，亦未說明其請求之依據，經原審法院
  於92年12月9日言詞辯論時予以闡明後，被上訴人至93年2月5
  日始以書狀陳報其91年度綜合所得稅申報資料及自動補報稅額
  1,835,324元之繳款書，再次說明其計算方式係增加所得稅3,9
  69,456元損害，減縮原主張損害4,669,365元之699,909元，惟
  仍未表示其請求權之基礎，原審法院於92年度重訴字第115 號
  判決書亦認定，上訴人依稅法規定將投資利潤列入執行業務報
  酬並予扣繳，係依法所為，被上訴人因所得增加而增加應納所
  得稅不僅未違反系爭投資契約，更與上訴人申報扣繳行為無涉
  一節，亦有原審法院92年度重訴字第115 號卷證及判決可據，
  足認被上訴人並未就起訴時主張增加之所得稅4,669,365 元損
  害舉證以實其說，甚至自行減縮699,909 元損害額。嗣經被上
  訴人就該判決上訴，惟上訴理由仍未表示3,969,456 元損害之
  請求權基礎，而係爭執其可分配之投資利潤應為淨利潤1080萬
  元，相關稅金應由上訴人吸收，雖經本院於93年5 月31日準備
  程序中闡明該金額之計算方式乃個人意見，應補正依據，詎被
  上訴人迄本院於95年5 月24日判決時止，仍泛指上訴人所為係
  債務不履行，所依據者仍為自行計算之結果一情，有本院93年
  度重上字第29號卷證及判決可稽，再佐以本院闡明被上訴人主
  張3,969,456 元損害之請求權基礎及已發生該損害之證據方法
  為何，被上訴人仍表示3,969,456 元損害之請求權基礎為債務
  不履行損害請求權，因上訴人違反系爭投資契約之「公司應吸
  收股東利潤稅金」，有被上訴人民事二審準備書四狀附卷可證
  （見本院卷第165 頁）。惟「公司應吸收股東利潤稅金」除可
  說明上訴人不得扣繳稅款108 萬元外，如何尚可解釋為上訴人
  應負擔被上訴人增加之所得稅3,969,456 元，被上訴人就此則
  表示「因增加1080萬元所得會有累進稅率問題，當時約定是指
  上訴人不會向國稅局申報被上訴人有自上訴人取得所得利潤」
  等語，有本院97年10月7日準備程序筆錄可據（見本院卷第168
  頁至第169 頁），此外，被上訴人復自認除於原審法院於92年
  度重訴字第115 號事件審理中所提出之91年度綜合所得稅申報
  資料及自動補報稅額1,835,324 元繳款書外，並無其他補繳所
  得稅3,969,456元之證明（見本院卷第201頁）。如此足認被上
  訴人於系爭本案訴訟中未曾主張及舉證證明其與上訴人於成立
  系爭投資契約時曾約定「上訴人不會向國稅局申報被上訴人有
  自上訴人取得所得利潤」，而係主張及舉證證明其與上訴人約
  定「公司應吸收股東利潤稅金」，並且所證明之損害額為1,83
  5,324元，既非假扣押聲請時主張之312萬元（尚且註明為「預
  估，但不以此為限」），亦非起訴時主張之4,669,365 元，更
  非減縮之3,969,456 元。易言之，被上訴人主張上訴人有債務
  不履行之行為，係上訴人不得依稅捐法令規定據實申報被上訴
  人有執行業務所得，卻違反約定而為之，致其受有應按所得繳
  稅之損害，且該主張所得稅損害之金額與其確實已繳納之金額
  不符。據此，被上訴人顯未盡善良管理人之注意義務，於系爭
  本案訴訟中盡其主張及舉證之義務，卻聲請系爭假扣押執行，
  查封前揭上訴人為販售而出資建築之「店墅冠軍」第二期房地
  財產權，再者被上訴人主張與上訴人亦合資興建上開建物謀取
  利潤，對系爭假扣押執行將致上訴人無法處分該財產出售之結
  果，乃有認識，是以足認有前揭說明所指構成過失不法之侵權
  行為。抑且，縱認被上訴人已為主張及舉證，惟其主張之約定
  內容「上訴人不會向國稅局申報被上訴人有自上訴人取得所得
  利潤」，顯違上述所得稅法之規定，則依民法第71條前段之規
  定，乃屬無效，被上訴人自不得據以請求，其竟主張有請求權
  ，亦屬未盡善良管理人之注意義務。是以就此所得稅損害部分
  ，上訴人主張被上訴人均無客觀證據得以聲請假扣押，且假扣
  押聲請時所提出之協議書亦無從認定被上訴人有因上訴人稅金
  規劃錯誤所造成之稅金312 萬元或3,969,456 元損害，竟貿然
  對上訴人之出售商品房地假扣押，致其無法處分財產，侵害其
  財產權，自屬過失不法侵權行為等語，即為可採。被上訴人僅
  以其係面對契約違反為求償程序而進行法律所賦與假扣押之權
  能，否認有過失不法侵權行為，既未舉證其具有違法阻卻事由
  及已盡善良管理人之注意義務以避免以受有312 萬元之稅金損
  害額假扣押上訴人之財產，致其無法處分財產，則揆諸首揭說
  明，自不足採。
(四)至上訴人另主張被上訴人就上訴人應給付投資利潤共588 萬元
  ，即第一期利潤108 萬元、第二期利潤480 萬元部分亦屬過失
  不法侵權行為等語。惟查：被上訴人於系爭本案訴訟中就第一
  期利潤108 萬元遭上訴人扣繳，與約定不符，已提出被上訴人
  前業務經理甲○○草擬之「投資案結果書」，並由證人張智忠
  到庭證述，業如前述，而就第二期利潤部分，則提出甲○○所
  製作之「店墅冠軍NO.2售價表」，並由甲○○證述其依上訴人
  法定代理人指示製作，係因被上訴人欲承受該第二期工程等語
  ，尚且主張上訴人使用兩造合資第一期工程之帳戶支付第二期
  工程所需之土地價款，及提出不動產買賣合約書、土地銀行博
  愛分行上訴人帳戶明細，然仍經法院認定上開主張及舉證不足
  以證明上訴人應給付588 萬元，而敗訴確定一節，固有系爭本
  案訴訟判決在卷可稽。惟被上訴人確已就上訴人應給付588 萬
  元之原因事實、請求權基礎予以主張說明，並指出依據之證據
  方法，僅因上開證明尚不足令法院獲得確信之認定而已，如此
  尚難謂被上訴人未盡善良管理人之注意義務予以主張及舉證，
  而有前揭說明所指之過失行為。是以上訴人上開主張，尚不足
  採。
七若被上訴人有過失不法侵權行為，則上訴人是否受有因提供9
  百萬元為反擔保致其無法將之清償銀行抵押貸款之991 天利息
  損害1,105,791 元、因無法收取售屋價金將之清償銀行抵押貸
  款之利息損害1,015,486 元？上訴人得依侵權行為損害賠償請
  求權請求被上訴人給付若干元？
(一)按因故意或過失，不法侵害他人之權利者，負損害賠償責任，
  民法第184 條第1 項前段定有明文。又按侵權行為損害賠償之
  債，須損害之發生與加害人之故意或過失加害行為間有相當因
  果關係，始能成立。所謂相當因果關係，係以行為人之行為所
  造成之客觀存在事實，依經驗法則，可認通常均可能發生同樣
  損害之結果而言；如有此同一條件存在，通常不必皆發生此損
  害之結果，則該條件與結果並不相當，即無相當因果關係；不
  能僅以行為人就其行為有故意過失，自認該行為與損害間有相
  當因果關係。（參照最高法院90年度台上字第772 號判決）
(二)經查：被上訴人於92年1 月27日向原審法院聲請假扣押，查封
  上訴人所興建「店墅冠軍」第二期房地，而該房地於91年5月9
  日、21日、24日、10月23日已分別與鄭春政、李志明、許瑞理
  、王輔良成立買賣契約，另於93年1 月15日與傅蔡花枝、於同
  年月31日與莊雄誠成立買賣契約一節，為兩造所不爭執。應認
  被上訴人實施系爭假扣押執行查封時已有4 戶房地出售他人，
  而因查封無法移轉所有權。又查：上開6 戶房地於92年1 月27
  日已全部完工取得使用執照，可隨時交屋，而已出售之4 戶尾
  款係約定辦理所有權移轉登記取得銀行貸款時交付，於93年1
  月出售之2 戶房地則於假扣押查封前，傅蔡花枝、莊雄誠亦已
  下定，並於假扣押期間約定啟封後成立買賣契約一節，亦據證
  人甲○○結證明確（見本院卷第151 頁至第156 頁），足認被
  上訴人若未實行假扣押查封，上訴人即可處分上開全部6 戶房
  地，取得買賣價金無訛。被上訴人雖以證人甲○○曾為上訴人
  職員，證述偏頗，予以否認，惟被上訴人並未就證人甲○○所
  述與事實不符之處舉證以實其說，而證人甲○○現已未受僱於
  上訴人，且上開房地確已前後出售與鄭春政等人，為兩造所不
  爭執，復查無證人甲○○所述有何與事實不符之處，自不得僅
  以證人甲○○曾為上訴人職員，即認其證述偏頗而不足採。
(三)次查：上訴人係於92年12月22日提供擔保金900 萬元，聲請撤
  銷系爭假扣押執行，嗣於95年9月8日始得領回該擔保金及利息
  79,336元。又上訴人向華南銀行91年12月17日至92年1 月17日
  繳納利息之利率為年息6.375%（貸款餘額95萬元）、向中興商
  業銀行91年11月13日至92年1月13日繳納利息之利率為年息5.7
  50% （貸款餘額2765萬元）、向臺灣土地銀行91年11月16日繳
  納利息之利率為5.775%（貸款餘額1100萬元）、92年1 月27日
  繳納利息之利率為6.845% （貸款餘額283萬元）、向玉山銀行
  91年11月26日繳納利息之利率為5.3%（貸款餘額1193萬元）、
  91年12月20日繳納利息之利率為6.550%（貸款餘額265 萬元）
  ，向遠東國際商業銀行93年1月19日繳納利息之利率為4.850%
  （貸款餘額691萬元）、向板信商業銀行92年2月13日繳納利息
  之利率為5.660%（貸款餘額26,348,681元）等節，為兩造所不
  爭執（見本院卷第147頁、第168頁），足認上訴人於前述系爭
  假扣押執行及提供擔保金期間，均有向銀行辦理貸款，且所繳
  納利息利率最低為年息4.850%。以上訴人為建設公司，成立之
  目的為興建房屋出售獲利而言，其取得資金之目的自為投資建
  築，且曾因資金不足，邀集被上訴人投資，允諾分配利潤，實
  無可能閒置資金，既不清償貸款，又不進行投資建築。如同依
  被上訴人之主張，其於回收系爭投資契約資金並獲取第一期利
  潤後即計劃第二期投資，則以非營利事業之被上訴人猶是如此
  ，何況以營利為目的之上訴人。再以金融機構之貸款除要求相
  當之擔保外，亦需審酌貸款人償債能力及信用，本無無額度貸
  放之可能，且於評估風險後，亦以利率之高低決定貸款。因此
  ，當上訴人所有之貸款資金投入建屋，為免貸款利息負擔過重
  ，或未能再取得貸款資金進行下一筆建屋時，通常莫不積極販
  售成屋取得價金，以清償已到期之貸款，或是再進行下一筆投
  資計劃，除非已無繼續營業之計劃，否則鮮有將成屋空置，或
  不將取得之價金用以清償貸款及另筆投資計劃者。此應為通常
  之事理，且合於一般社會經驗。
(四)末查：上訴人因系爭假扣押執行，不能將「店墅冠軍」第二期
  房地移轉所有權與鄭春政、李志明、許瑞理、王輔良，乃無從
  取得尾款，業如前述，則以其等購得之總價2120萬元（550 萬
  元＋500萬元＋510萬元＋560萬元＝2120萬元）扣除已付之3成
  價金，尾款為14,840,000元，自92年1 月27日實施假扣押日起
  至上訴人提供反擔保啟封之92年12月22日止，共計330 日；又
  因傅蔡花枝、莊雄誠亦可於92年1 月27日實施假扣押時成立買
  賣契約，並開始給付價金，上訴人僅主張傅蔡花枝可於92年2
  月20日、莊雄誠可於92年3月8日開始給付價金尾款，即以其等
  購得之價金7成計算，各為560萬元（800萬元×0.7 ＝560萬元
  ）、364萬元（520萬元×0.7＝364萬元），且迄啟封之92年12
  月22日止，各為306日、290日，而上訴人取得上開價金後即可
  清償當時之貸款減輕利息負擔，亦可轉投資建築獲利，已為前
  述，則上訴人主張以其貸款利率中最低之4.850%計算，因被上
  訴人系爭假扣押執行無法取得價金償還利息之損害則為1,015,
  486元（1484萬元×4.850%×329日/365日＋560萬元×4.850%
  ×305日/365日＋364萬元×4.850%×289日/365日＝1,015,486
  元，元以下四捨五入，另上訴人均請求至92年12月21日止之利
  息）。再者，上訴人於92年12月22日提供反擔保9百萬元，迄9
  5年9月8日領回該擔保金及利息79,336元，因上訴人亦可將該9
  百萬元償還當時之貸款減輕利息負擔，則上訴人主張以其貸款
  利率中最低之4.850%計算，因被上訴人系爭假扣押執行無法取
  得價金償還利息之損害則為1,105,791元（9百萬元×4.850%×
  991日/365日－79,336元＝1,105,791元）。而依前述，被上訴
  人應就假扣押時主張有900萬元債權中之稅金312萬元部分，負
  過失不法侵權行為損害賠償責任，因此被上訴人自需負擔312/
  900 之過失比例。是以依前揭法律規定，上訴人主張受有因提
  供9百萬元為反擔保致其無法將之清償銀行抵押貸款之991天利
  息損害1,105,791 元、因無法收取售屋價金將之清償銀行抵押
  貸款之利息損害1,015,486元，共2,121,277元，被上訴人自需
  負擔735,376元（2,121,277元×312/900＝735,376元）之賠償
  責任。
(五)至被上訴人辯稱：雖上訴人確向華南銀行等支出貸款利息，惟
  其貸款與主張之假扣押反擔保金額900 萬元損害無因果關係，
  其預備運用9 百萬元償還貸款以減少利息損失之營業經營策略
  與非公司股東之被上訴人無關。且上訴人就第一期部分已經分
  配兩千多萬元，就可提供反擔保，不需要將其中9 百萬元償還
  貸款，自無利息損害。如上訴人為營業而向銀行融資借款，自
  應負擔貸款利息等語。惟查：上訴人興建房屋收取價金及獲得
  投資利潤後，為免貸款利息負擔過重，或未能再取得貸款資金
  進行下一筆建屋時，可選擇清償已到期之貸款，或是再進行下
  一筆投資計劃，業如前述，被上訴人既未證明上訴人已無繼續
  營業之計劃，即否認上訴人提出之假扣押反擔保金額900 萬元
  及取得價金尾款2408萬元不需清償貸款，或已獲得之投資利潤
  已足清償及供擔保，甚至表示其預備運用上開款項償還貸款以
  減少利息損失之營業經營策略與非公司股東之被上訴人無關，
  即上訴人因財產遭假扣押及提供反擔保金額900 萬元無法清償
  貸款之利息與被上訴人之假扣押間無相當因果關係等語，顯係
  故意忽視上訴人為營利事業於正常情形下均會採取之營運措施
  。亦即依前述事理及經驗，以被上訴人之假扣押上訴人興建計
  劃販售營利房地行為，確已造成上訴人無法處分財產獲得價金
  （侵害財產權）及利用現金償債減少貸款利息（侵害經濟利益
  ）損害之客觀存在事實，而可認通常均可能發生同樣損害之結
  果，是以揆諸上開說明，被上訴人所辯並不足採。
八綜上所述，上訴人本於侵權行為法律關係，請求上訴人給付2,
  121,277元，於735,376元部分，為有理由，應予准許。逾此所
  為請求，為無理由，應予駁回。又上訴人勝訴部分未逾150 萬
  元，被上訴人乃不得上訴，是以兩造均陳明願供擔保為准、免
  假執行之宣告，自無宣告之必要，併此敘明。至於上訴人敗訴
  部分，其假執行之聲請失所附麗，應併予駁回。原審就上開應
  准許部分，為上訴人敗訴之判決，並駁回其假執行之聲請，尚
  有未洽，上訴意旨求予廢棄改判，為有理由，爰由本院予以廢
  棄改判如主文第2 項所示。至於上訴人之請求不應准許部分，
  原判決為上訴人敗訴之判決，並駁回其假執行之聲請，經核於
  法並無不合，上訴意旨求予廢棄改判，為無理由，應駁回其上
  訴。
九據上論結，本件上訴為一部有理由，一部無理由，依民事訴訟
  法第450條、第449條第1項、第79條但書，判決如主文。
中    華    民    國    97    年    12    月    31    日
                            民事第四庭
                                審判長法官  蔡文貴
                                法      官  黃科瑜
                                法      官  謝靜雯
以上正本證明與原本無異。
本件兩造均不得上訴。
中    華    民    國    97    年    12    月    31    日
                                書  記  官  唐奇燕


司法院資訊處製作；財團法人民間司法改革基金會備份。
